【裁判字號】    90,上,432
【裁判日期】    901106
【裁判案由】    給付貨款
【裁判全文】
臺灣高等法院民事判決  九十年度上字第四三二號
      上  訴  人  全慎有限公司
      法定代理人  姚哲聖
      訴訟代理人  姚哲民
      被  上訴人  永昌玻璃有限公司
      法定代理人  湯偉奇
右當事人間因給付貨款事件，上訴人對於中華民國九十年三月二十日臺灣台北地方法
院八十八年訴字第二七七０號民事判決提起上訴，本院判決如左：
      主      文
原判決關於命上訴人給付原判決附表編號第四、八號貨款金額合計超過新台幣壹佰貳
拾萬零捌佰伍拾陸元部分，及編號第四號貨款金額新台幣拾萬壹仟伍佰捌拾肆
元、編號第八號貨款金額新台幣捌拾玖萬玖仟貳佰柒拾貳元部分各自附表起息日起算
之利息部分，與該部分假執行宣告，暨訴訟費用之裁判除確定部分外，均廢棄。
右廢棄部分，被上訴人在第一審之訴及其假執行之聲請均駁回。
其餘上訴駁回。
第一、二審訴訟費用除確定部分外，由被上訴人負擔三分之一，餘由上訴人負擔。
      事      實
甲、上訴人方面：
一、聲明：
  (一)原判決關於命上訴人給付原判決附表編號四、八貨款金額新台幣（下同）一百八
    十二萬八千四百六十四元及利息部分廢棄。
  (二)右廢棄部分，被上訴人在第一審之訴及假執行聲請駁回。
二、陳述：除與原判決記載相同者予以引用外，並補稱：
  (一)本件上訴人下單對象係訴外人金迎玻璃企業有限公司（下稱金迎公司），被上訴
    人既非出賣人無權請求貨款。
  (二)上訴人一發現貨品瑕疵立即一再要求驗貨，原判決認上訴人怠於履行法定通知義
    務，顯有違法。
三、證據：除援用原審立證方法外，補提出：(一)往來信件七紙。(二)傳真二紙。(三)訂單
    三十一紙。(四)遲延證明四紙。
乙、被上訴人方面：
一、聲明：上訴駁回。
二、陳述：與原判決記載相同，茲予以引用。
三、證據：除援用原審立證方法外，並補提出支票影本十紙。
      理      由
一、本件被上訴人係依香港法律成立之公司（原名信立玻璃有限公司）有註冊證書二
    紙附卷可佐（見支付命令卷），依被上訴人主張本於八十七年買賣關係而有所請
    求，該買賣契約並無準據法之約定，且發要約通知地均係在台北市○○○路，亦
    有訂單二紙在卷可憑（見原審卷第二０三頁、第二０四頁），依涉外民事適用法
    第六條第二項應以發要約通知地即行為地法為其適用之法律，參酌嗣後兩造於八
    十七年十二月十五日成立和解書第七項載明：雙方如有爭執涉訟，同意以臺灣台
    北地方法院第一審管轄法院。堪認為以中華民國法律為準據法，先此敘明。
二、被上訴人起訴主張：上訴人於民國（下同）八十七年間向伊陸續訂購貨號Ｐ０二
    七九、Ｐ七一一０、九七一ＣＬ、九七二ＣＬ、八二二Ｔ、八二三Ｔ、八二四Ｔ
    九一九、三九０六ＧＶＨ等玻璃製品，貨款共計四百二十七萬零一百一十八元（
    明細如原判決附表所示），約定應於結關後十五日內交付，伊自八十七年十二月
    二十八日起至八十八年一月三十日止陸續交貨完畢，結關日如原判決附表所示，
    然上訴人迄未支付貨款，爰依買賣關係請求判命上訴人給付四百二十七萬零一百
    十八元及如原判決附表所示之利息（原審為上訴人全部敗訴判決，上訴人僅就原
    判決附表編號四、八號之貨款金額及利息聲明不服，餘未聲明不服）。
三、上訴人則以：系爭玻璃貨品之出賣人應係訴外人金迎公司，被上訴人無貨款請求
    權，又貨號Ｐ０二七九號即訂單編號00－000000及00－000000
    （原判決附表編號四、八），貨有瑕疵，應減少貨款五十九萬零五百六十八元，
    再被上訴人交貨遲延，應給付懲罰性違約金一百八十二萬一千九百五十二元等語
    資為抗辯。
四、被上訴人主張對造訂購原判決附表編號四、八樹皮狀玻璃燭台（下稱系爭貨物）
    ，被上訴人已交貨之事實業據其提出訂單三紙（Purchass Order）及出貨單三紙
    及律師催討信函一件（均見支付命令卷），並有和解書一件附卷可稽（原審卷第
    十二頁至第二十九頁），觀之本件兩件訂單即00－000000及00－00
    0000號，前者下單對象雖為金迎玻璃公司，後者下單對象則為被上訴人（見
    原審卷第二０三頁、第二０四頁），其訂貨數量即為兩造前揭和解書附件三內，
    貨號Ｐ二０七九，前者數量三四一七六對，後者為二九九五二對。是系爭兩筆訂
    單完全在和解書範圍內，參酌和解書開宗明義記載「甲方（上訴人）向乙方（被
    上訴人）訂購玻璃製品達成協議如下：」應無疑義，至金迎公司與被上訴人關係
    究竟為何？據被上訴人所陳，金迎公司負責人是被上訴人公司總經理（見本院卷
    第八十九頁），此參酌上訴人所開之支票給金迎公司者則註明「十月佣金」，而
    給被上訴人者，則註明發票之號碼，此有被上訴人所提出支票影本十紙，對照和
    解書附件十一月份結算表發票號碼，顯見係給付貨款（見原審卷第二十七頁、本
    院卷第一０九頁）。是上訴人辯稱：被上訴人非出賣人一節，殊無可採。
五、次查系爭00－000000訂單原訂交貨日期為八十七年十一月三十一日，數
    量為三四一七六對（即六八三五二ＰＣＳ），00－000000號訂單交貨日
    期為八十八年一月五日，數量為二九九五二對（即五九八０四ＰＣＳ）（見原審
    卷第二０三頁、第二０四頁）。然兩造嗣成立和解約定：附件三訂單中交貨日期
    在八十八年元月五日前之訂單，乙方（被上訴人）保證同年月十五日前交貨（除
    貨號Ｐ０二七九，數量二九九五二ＰＫＳ於元月三十日交貨外），足見交貨日期
    已同意延展（見原審卷第十二頁、第十三頁），而訂單00－000000號被
    上訴人分別於八十七年十二月二十七日交貨二四三００ＰＫＳ，於八十八年元月
    十五日交貨九八七六ＰＫＳ（24300＋9876＝34176），數量核與訂單相符（參原
    審卷第一八二頁、第一八三頁），至訂單00－000000號，並於八十八年
    一月二十四日交貨五九九０四ＰＣＳ（即二九九五二對），有出貨單一紙在卷可
    考（見支付命令卷），是系爭二筆訂單交貨並無遲延。至和解書附件三即貨號＃
    九一九號至＃四四一ＣＬ等十一筆貨物原訂交貨時間為八十八年一月五日至同年
    三月十五日間，依兩造和解書第四條約定：契約附件三上訴人已下訂單中，交貨
    日期在八十八年元月五日以後至三月十五日之訂單，甲方（即上訴人）原則上同
    意以三月十五日為乙方（即被上訴人）最後交貨日期，但甲方因客戶要求須如期
    交貨者，不在此限；第五條約定：前條日期交貨遲延，應以空運交運者，不視為
    遲延，空運費由被上訴人負擔；第六條約定：上訴人保證附件三之訂單不會取消
    ，被上訴人保證依前條所訂日期交貨（經上訴人客戶主張遲延），雙方若有違約
    ，同意予他方該筆訂單同額之懲罰性違約金。而上訴人訂購各該貨物，均係轉售
    ＣＣＡ公司等事實，有兩造提出之和解書影本，及被告提出之訂購單影本附卷可
    稽（原審卷第二四九頁至二六０頁），依文義解釋上開契約條款，兩造係約定被
    上訴人應於八十八年三月十五日前交貨，如未能如期交貨，致必須空運貨物予上
    訴人之客戶ＣＣＡ公司時，被上訴人對上訴人雖不負遲延責任，但應負擔空運費
    用，且被上訴人保證因其違反上開義務，致ＣＣＡ公司對上訴人主張遲延給付之
    損害賠償責任時，被上訴人願賠償上訴人懲罰性違約金。是上訴人對被上訴人取
    得違約金債權，以其客戶ＣＣＡ公司曾請求賠償因遲延所生之損害為前提。微論
    本件被上訴人在八十八年二月十日及十三日分別因被上訴人以上訴人先前買賣玻
    璃品八批尚欠貨款四百二十七萬零二百十八元未付，先後以律師函催給付貨款，
    逾期將解除此十一筆買賣，此有魏式瑜律師函二件（見支付命令卷聲證三號，原
    審卷第四十頁）及往來書函四件（見原審卷第一八四頁至第一八八頁、第二四四
    頁至第二四六頁），而上訴人迄未給付上開貨款，是上訴人理應早有所因應，上
    訴人雖提出ＣＣＡ公司由琳達（ Linda）寄出之Ｅ－ＭＡＩＬ四件，內載上訴人
    與ＣＣＡ公司就前揭十一筆貨品交貨時間分別為八十八年二月十八日及同年三月
    十八日（最後一筆），並據琳達於三月十一日寄出之Ｅ－ＭＡＩＬ指稱已遲延云
    云（見本院卷第九十八頁至第一０一頁），惟此係上訴人與ＣＣＡ戭司嗣後自行
    洽訂時間，與兩造和解書所訂最後日期為三月十五日已有未合，況依ＣＣＡ公司
    訂單所指交貨時間多筆在四月一日交貨，甚有在五月三日交貨者（四四一ＣＬ交
    貨日期為五月三日）（見原審卷第二五一頁至第二六０頁），尚難謂對國外客戶
    有何遲延，抑且上訴人亦未提出ＣＣＡ公司有何遲延給付求償證明文件，尚難單
    憑前揭Ｅ－ＭＡＩＬ即認為應以懲罰性之違約金扣抵系爭貨款。
六、上訴人抗辯：被上訴人所交付至信立公司之貨號Ｐ０二七九、八二四Ｔ貨物，部
    分有瑕疵乙節，業據其提出信立公司之傳真函影本為證（見原審卷第二十九頁）
    ，並經本院囑託遠東公證公司鑑定，經臺灣檢驗科技股份有限公司於八十九年七
    月二十八日以發文字號ＨＤ００三一七號函，檢附遠東公證公司臺灣分公司之檢
    驗報告書附卷，認定貨號Ｐ０二七九分別有內槽瓶口邊緣不平整、裂痕、氣泡、
    外觀有凹痕、玻璃水紋嚴重、槽內有凸起的玻璃屑、透明色差偏淡藍色、透明色
    差偏淡粉紅色及吐酸現象（外觀有霧狀，潮溼的感覺及酸性味道）等瑕疵；貨號
    八二四Ｔ有明顯模痕及頭部凹陷變形等瑕疵在案（見原審卷第一０八頁至第一一
    二頁），且兩造於八十八年十月八日前往信立公司驗貨之證人邱昆明（上訴人員
    工）、湯偉俠（被上訴人董事）於原審亦證述：「當時我有看到氣泡、吐酸麻點
    等問題」等語（見原審卷第六十四頁背面邱昆明筆錄）、「只有看到五、六個Ｐ
    ＣＳ有氣泡，以製造商觀點看，不是嚴重之瑕疵」等語（見原審卷第六十五頁背
    面湯偉俠筆錄），足見被上訴人當時亦不否認瑕疵，被上訴人於鑑定後辯稱鑑定
    之樣品非其所出等語，參酌本案供鑑定之貨，係經經濟部國貿局專案核准進口，
    有該局函一件附卷可考（見原審卷第八十六頁），被上訴人所辯上情自無可取。
    次查：上開貨號Ｐ０二七九貨物，部分屬訂單號碼00－000000，被上訴
    人於八十八年一月十五日交貨，上訴人於同年一月二十一日出貨予國外客戶 PAR
    TYLITE，部分屬訂單號碼00－000000，其於同年一月二十四日交貨（見
    支付命令卷附出貨單），上訴人於同年二月十三日出貨予同一客戶（見原審卷第
    一五六頁）；貨號八二四Ｔ屬訂單號碼五九九七，其於同年一月十九日交貨，上
    訴人於同年一月三十一日出貨予同一客戶等語，有上開出貨單為證（見原審卷第
    一五五頁至第一五九頁），參酌信立公司傳真於上訴人之函中，表示就樹皮燭台
    翻箱後計算良品數量時間係在八十八年二月六日（見原審卷第三十九頁），旋上
    訴人委託律師張伯時於同年月十二日表示：貨款部分，請於文到十日內派員會同
    確認瑕疵數額，依無瑕疵數量及扣除損害賠償額後付款等語，亦有律師函附卷可
    佐，且為被上訴人所不否認（見原審卷第一八四頁至第一八六頁），是上訴人自
    確定總瑕疵品至通知瑕疵時間為時，不出六日，查系爭瑕疵品均係玻璃製品，本
    質上並非易腐或不易保管之物，徵論上訴人曾於八十八年一月十七日及一月二十
    七日通知被上訴人驗貨（見本院卷第四十三頁、第四十四頁）未獲置理，上訴人
    乃自行於八十八年二月六日彙整瑕疵數量至二月十二日瑕疵通知時，不出六日，
    實難謂就瑕疵通知有何懈怠，上訴人辯稱，被上訴人怠於通知，應視為已承認受
    領貨物，應非可取。
七、本件原判決附表四、八未付貨款金額，為上訴人所不爭（見原審卷第三十五頁）
    ，而系爭貨物編號Ｐ０二七九中訂單00－000000號有九三七八對、00
    －000000號有四０六八件，每對單價四十四元，貨物編號八二四Ｔ訂單是
    五九九七號者有三五二對，每對單價十七元，上訴人抗辯此部分瑕疵品價值五十
    九萬七千六百零八元（4068×44＋9378×44＋352×17＝597608)，應自前揭價金
    中扣除（即減少價金），核屬正當。原判決附表編號四號扣除後餘款為三十三萬
    一千五百八十四元（000000－00×4068＝331584）、編號八號扣除後餘額為八十
    九萬九千二百七十二元（0000000－00×9378－17×352＝899272），扣除尚餘貨
    款合計一百二十三萬零八百五十六元，被上訴人請求於此範圍，核屬有據。
八、綜上所述：被上訴人依買賣關係請求原判決附表編號四、八項之貨款在一百二十
    三萬零八百五十六元及其利息範圍，洵屬有據，逾此範圍，尚有未洽。原判決於
    上開應准許範圍為上訴人敗訴判決並為假執行、免假執行之宣告，核無不合，上
    訴論旨指摘原判決此部分不當，求予廢棄，非有理由，至前開不應准許部分，原
    審為上訴人不利判決，即有未合，上訴論旨指摘原判決不當，求為廢棄，為有理
    由。
九、兩造其餘攻防方法及未經援用證據，經審酌後，認為與本判決不生影響，爰不一
    一論述。
十、據上論據，本件上訴為一部有理由，一部無理由，依民事訴訟法第四百四十九條
    第一項、第四百五十條、第七十九條後段，判決如主文。
中      華      民      國    九十      年     十一     月      六      日
                                民事第十七庭
                                    審判長法  官  鄭  雅  萍
                                          法  官  許  文  章
                                          法  官  吳  謀  焰
右正本係照原本作成。
如不服本判決，應於收受送達後二十日內向本院提出上訴書狀，其未表明上訴理由者
，應於提出上訴後二十日內向本院補提理由書狀（均須按他造當事人之人數附繕本）
上訴時應提出委任律師或具有律師資格之人之委任狀；委任有律師資格者，另應附具
律師及格證書及釋明委任人與受任人有民事訴訟法第四百六十六條之一第一項但書或
第二項（詳附註）所定關係之釋明文書影本。
中      華      民      國    九十      年     十一     月     十三     日
                                          書記官  黃  瑞  芬
附註：
民事訴訟法第四百六十六條之一（第一項、第二項）
對於第二審判決上訴，上訴人應委任律師為訴訟代理人。但上訴人或其法定代理人具
有律師資格者，不在此限。
上訴人之配偶、三親等內之血親、二親等內之姻親，或上訴人為法人、中央或地方機
關時，其所屬專任人員具有律師資格並經法院認為適當者，亦得為第三審訴訟代理人
。


司法院資訊處製作；財團法人民間司法改革基金會備份。
